台北高等行政法院判決
　　　　　　　　　　　　　　　　　　 92年度訴字第05672號
　　　　　　　　　　　　　　　.
原　　　告　甲○○
訴訟代理人　呂旭明（會計師）
複代理　人　周黎芳（會計師）
被　　　告　財政部台北市國稅局
代　表　人　張盛和（局長）
訴訟代理人　乙○○
上列當事人間因所得稅法事件，原告不服財政部中華民國92年10
月31日台財訴字第0920055535號訴願決定，提起行政訴訟。本院
判決如下：
　　主  文
訴願決定及原處分關於核定原告八十六年度給付日本中和羊毛
工業株式會社新台幣柒拾陸萬陸仟肆佰參拾壹元所為補稅及其
罰鍰部分均撤銷。
原告其餘之訴駁回。
訴訟費用由被告負擔五分之三，餘由原告負擔。
　　事  實
甲、事實概要：
    原告係中和羊毛工業股份有限公司（下稱中和羊毛公司）之
    負責人，該公司於民國（下同）86年1月1日至86年12月31日
    分別給付日本中和羊毛工業株式會社（下稱中和株式會社）
    及香港中恆行（下稱中恆行）其他所得（原處分誤植為佣金
    所得）新台幣（下同）766,431元及536,550元，合計
    1,302,981元，未依所得稅法第88條規定於給付時按給付額
    扣取百分之二十稅款計260,596元（應扣繳稅款分別為
    153,286元及107,310元），經被告查獲，由被告所屬大安分
    局依同法第114條第1款前段規定，於90年6月14日以財北國
    稅大安資字第90063383號函，責令原告限期補繳應扣未扣稅
    款260,596元（原告於90年7月16日繳清應扣未扣稅款，並於
    是日補辦扣繳憑單申報），另按應扣未扣稅額處1倍罰鍰
    260,596元。原告不服，申請復查，未獲變更，提起訴願，
    亦遭決定駁回，遂提起本件行政訴訟。
乙、兩造聲明：
　一、原告聲明：訴願決定及原處分均撤銷。
　二、被告聲明：駁回原告之訴。
丙、兩造之爭點：
    原告支付中和株式會社及中恆行之系爭勞務報酬，其所得性
    質是否為行為時所得稅法第8條第11款規定之「其他收益」
    ？
原告主張：
壹、中和株式會社部分
一、原告86年度並未給付日商中和株式會社3,000,000日幣之勞
    務費，被告處分顯有錯誤，被告以為有利答辯，該部分之處
    分應予撤銷。
（一）按納稅義務人有左列各類所得者，應由扣繳義務人於給付
      時，依規定之扣繳率或扣繳辦法，扣取稅款，並依第92條
      規定繳納之．．．。」為所得稅法第88條所明定。是以，
      於給付所得之時點，扣繳義務人之扣繳義務於焉發生，殆
      為明確。
（二）據訴願決定書及復查決定書所載，中和株式會社扣繳案件
      爭執標的僅為3百萬之技術服務費，而被告94年6月2日行
      政訴訟答辯狀亦承認其處分確實有誤：「原告訴稱該公司
      給付日本商中和株式會社日幣3百萬元（即新台幣621,272
      元）部分，經查該筆款項確係85年12月6日匯出，則該筆
      款項扣繳年度應為85年度，被告歸課86年度，是有不合。
      」）。是被告本部分補稅及罰鍰之處分，均應撤銷。
（三）惟被告於前述答辯狀末段，追加中和羊毛86年度給付中和
      株式之另一筆1,000,000日幣之扣繳稅款，已有違反「核
      課期間」及「不利益變更禁止原則」，應不足採：
   1、按租稅行政救濟程序之體制係為保障納稅義務人之利益而
      設，為保障納稅義務人不至因運用行政救濟程序而遭受更
      為不利之處分或結果，法律要求受理機關不得對於運用行
      政救濟之納稅義務人為較原處分不利之處分或決定，此即
      「不利益變更禁止」之原則。
   2、查被告原處分標的僅為3,000,0000日圓之未扣繳稅款，惟
      於94年4月22日（行政救濟進行中）發函中和羊毛，要求
      該公司對另一筆1,000,000日圓之合約提出說明並提示匯
      款水單，並追請將該1,000,000日圓漏未扣繳之處分，追
      加於該筆本件3,000,000日圓訴訟標的內，顯因原告提起
      行政救濟，而意圖為對原告更不利益之處分，其處分之擴
      張，明顯與行政救濟保障納稅義務人權益之意旨不符合。
   3、再者，就該1,000,000日幣給付款言，給付日 (86年)至被
      告查獲日止（94年4月22日），早已罹5年或7年之核課期
      間，依稅捐稽徵法第21條第2項規定「在核課期間內未經
      發現者，以後不得再補稅處罰」，自不得追加補課。
貳、中恆行部分
一、中恆行係於境外提供「勞務」，依稅法原理，及法學解釋方
    法，凡勞務提供地位於境外者，均不屬中華民國來源所得。
（一）就國際租稅理論言：按一筆「涉外」所得，實涉及所得「
      來源國」及「居住者國」課稅權之劃分，因此，為釐清所
      得來源國及居住者國之課稅權以避免重複課稅，各國之稅
      法，對於「來源所得」之認定，多有一致之標準，我國亦
      不例外。實就某一筆所得而言，究應由居住者國或來源國
      優先取得課稅權，多依「受益負擔」理論為認定標準。所
      謂「受益負擔」原則，乃認「納稅」為政府提供「公共服
      務」之對價，因此，倘所得者於獲致所得過程中，必須使
      用該國之公共服務，應優先對於該國政府納稅。舉例而言
      ，所得稅法第8條第1項第3款，勞務所得，以「提供地」
      國優先取得課稅權，即是認定提供地國之政府公共服務之
      於所得者之報酬，具有密切關連。以本案而言，系爭推廣
      勞務完全位於中華民國境外，自應由該筆勞務「提供地」
      （境外）之所在國，取得課稅權，方符合國際慣例。被告
      完全無視於國際租稅理論，強將自我國境內支付之款項，
      均納入我國政府課稅範圍內，已違國際租稅理論。
（二）依法條制訂原則言：依據法律制訂先列舉再概括之法理，
      所謂「中華民國來源所得」，應依據所得稅法第8條1~11
      款逐項予以判斷，若已屬1~10款明列之所得類型，自無再
      適用第11款之規定。必窮究於第1~10款，而於事實原因法
      律關仍不明，致無法判定所得類型時，方得以棄該條第
      1~10款，而以第11款「其他收益」歸類。觀諸本件中恆行
      代理中和羊毛推廣業務，依原告所提示雙方契約及佣介證
      明文件，均可證中恆行確有勞務之提供，而被告對於中恆
      行確於境外提供推廣勞務之事實，亦不爭執。則以民法角
      度而言，前述契約報酬，無論係歸屬於「居間」，抑或為
      「委任」或「承攬」，均屬「勞務」之性質無疑。則本件
      自應「直接適用」所得稅法第8條第1項第3款規定之反面
      解釋，而無棄之以該條第11款適用之理。
（三）被告強加本件解釋為所得稅法第8條與第11款之其他收益
      ，有以下違背法令之處：
   1、被告自創中華民國來源所得，為「取自」中華民國之所得
      ，屬違法見解：如前所述，中華民國來源所得之認定，係
      依所得類型、個別之連繫因素，而各異認定標準，並非僅
      以「取得地」為唯一認定依據。被告無視於所得稅法第8
      條第1~10款之明文規定，自屬違法。
   2、被告見解違反財政部明文解釋：被告為財政部之下屬機關
      ，財政部本於職權頒佈之解釋令，應有拘束被告機關之效
      力。謹依時序別，列示財政部函釋供參。
 （1）財政部64年6月5日台財稅第34068號函：「貴公司向甲公
      司租用747型飛機，並委託×國乙航空公司修護，．．．
      ，給付乙航空公司基本修護費及額外修護費，如各該修護
      運送及代購等勞務係在國外提供，應准免徵所得稅。」。
 （2）財政部65年8月30日台財稅第35817號解釋函令：「國內營
      利事業支付給國外營利事業之外銷佣金，如其代我國營利
      事業推銷貨物之勞務係在我國境外提供，其佣金收入非屬
      我國來源所得，應不發生扣繳所得稅問題。」
 （3）財政部66年2月22日台財稅第31196號函：「委託國外律師
      在國外辦理案件所給付之報酬，非屬中華民國來源所得，
      依法免納並免扣繳所得稅。」。
 （4）財政部65年9月24日台財稅第36477號：「國外驗船機構或
      個人受中國驗船協會之委託，在我國境外執行該會入籍船
      舶之檢驗工作，其勞務既係在國外提供，其應得之檢驗報
      酬，非屬我國來源所得，應免徵所得稅，並免予扣繳。」
      。
 （5）財政部82年3月30日台財稅第000000000號：「核釋國外期
      貨交易有關課徵稅捐規定：在中華民國境外提供勞務而自
      國內期貨經紀商收取之佣金、手續費，非屬中華民國來源
      所得，其總機構在中華民國境外者，無須課徵營利事業所
      得稅。」。
 （6）財政部82年3月24日台財稅第000000000號：「○○資訊股
      份有限公司委託在我國境內無固定營業場所之國外營利事
      業翻譯技術文件所給付之報酬；如該國外營利事業係在我
      國境外完成翻譯，核非屬中華民國來源所得，可免徵所得
      稅並免予扣繳。」。
 （7）財政部87年7月23日台財稅第000000000號函：「台灣地區
      人民、法人、團體或其他機構，委請大陸地區或港澳地區
      之法律事務所或律師，在大陸地區或港澳地區提供法律服
      務，所給付之報酬，非屬台灣地區來源所得．．．，應免
      予扣繳所得稅。」。
二、除勞務提供地外，被告尚增加以「行為地」、「結果地」、
    「使用地」為條件，限縮所得稅法第8條第1項第3款之適用
    範圍內，除無法律授權外，益證被告實難以否定本件為境外
    提供勞務，凸顯其以第8條第1項第11款核認之矛盾。
（一）大法官釋字第415號：「憲法第19條規定人民有依法律納
      稅之義務，係指稅捐主體捐客體、稅基及稅率等稅捐構成
      要件，均應以法律明定定。主管機關基於法律概括授權而
      訂定之施行細則，僅得就實施母法有關之事項予以規範納
      稅義務及其要件不得另為增減或創設。」
（二）所得稅法第8條第1項第3款，僅需勞務「提供地」在中華
      民國境內，即為中華民國來源所得，而無外加其他限制。
      前財政部部長顏慶章所著之租稅法：「勞務所得：係指『
      勞務提供地』在中華民國內所取得之報酬，不問其『僱主
      』係在國內或國外」。同理，「至於勞務報酬由何人給
      付及於何地支付，均所不問。」最高行政法院91年訴字
      第4252號判決，亦同此旨。則被告所稱，除「提供地」
      外，尚須「行為地」、「結果地」、「使用地」均需於
      境外，方非中華民國來源所得，顯無法律授權，亦無解
      釋令為依據。
（三）所謂「行為地」及「結果地」，係刑法第4條有關隔地犯
      之規定。刑法與所得稅法之立法目的殊異，應不得任意借
      用。至於「使用地」，乃被告移植自營業稅法獨有之概念
      （營業稅法第7條：「左列貨物或勞務之營業稅稅率為
      零：與外銷有關之勞務，或在國內提供而在國外使用之勞
      務。」），辜不論此借用是否妥適，其既係借用於營業稅
      法，自應比照營業稅法之定義。而營業稅法中，係以勞務
      「附屬貨物」所在地為勞務「使用地」之認定標準，而與
      勞務「使用人」所在地無涉 (詳以下解釋令)。果此，本
      件勞務「附屬貨物」（羊毛）係於境外被推廣，自堪認定
      中恆行之勞務「使用地」係位於境外，則其提供地及使用
      地均全數位於境外，當然非中華民國來源所得。
   1、財政部77年9月17日台財稅第770661420號函：「貴公司承
      攬國外航運公司在台之內路運輸業務課徵營業稅案，答覆
      如說明。說明：國內運輸業承攬國外航運公司載運貨物之
      內陸運輸收入，與外銷無關，不能適用零稅率，應按百分
      之五稅率課徵營業稅；至承攬國外航運公司載運貨物出口
      之內陸運輸收入，依營業稅法第七條第二款之規定，可適
      用零稅率。」，針對國內運輸業者所提供之勞務，係以
      其具體附著物（即貨輪）是否出口 (即在我國境外)，來
      決定其勞務之使用地，而與購買勞務者之所在地無涉。
   2、財政部85年7月24日台財稅第000000000號：「關於國內廠
      商（以下稱甲方）接受國外客戶（以下稱乙方）委託，就
      乙方提供之原料加工後，依乙方指示將加工後之貨物運交
      國外、內廠商（以下稱丙、丁方），乙方再支付加工費予
      甲方之交易型態，則甲方應如何開立統一發票乙案，復如
      說明。三、至甲方提供加工勞務之產品如係在國外使用，
      則屬甲方銷售在國內提供而在國外使用之勞務，其所收取
      之加工費收入依營業稅法第七條第二款規定可適用零稅率
      ；惟如該產品係在國內使用，則尚無上開零稅率規定之
      適用。」，雖甲方所取得之加工費均係來自國外廠商，
      惟視加工費所附屬之貨物「出口與否」 (交付丙方為出
      口，交付丁方為未出口)，決定其所賺取之加工費 (勞務
      ) 之使用地，而據以決定是否適用零稅率。
（四）本件被告主張除勞務提供之行為地及結果地（包括使用地
      ）均需位於境外，方為境外提供勞務等語。其之主張，除
      凸顯被告已認定本件（1）為勞務報酬且 (2)其「提供地
      」位於境外之事實外，斷然凸顯被告欲將本筆所得歸射於
      第11款之矛盾及缺乏理論依據。果此，被告既有理由矛盾
      與理由不備雙重違法事由，其處分自應撤銷。
三、按中和株式及中恆行均為營利事業，倘系爭所得不認定為第
    8條第1項第3款之勞務報酬，自應為第8條第1項第9款之經營
    「工、商、農、牧」之盈餘，而依該條之規定決定稅賦。一
    、按所得稅法第8條第1項第9款：「本法稱中華民國來源所
    得，係指左列各項所得：九、在中華民國境內經營工商、農
    林、漁牧、礦治等業之盈餘。」、次按財政部56 年台財稅
    一發第12486號：「查國外營利事業在我國境內未設置分支
    機構及營業代理人，其在國外代銷我國產品所取得之佣金報
    酬，雖係由國外營利事業負責人前來我國或指定在我國境內
    之其他人員領取新台幣，其因營業行為並非發生在我國境內
    ，亦非我國來源所得，應准免課營業稅及所得稅。」。二、
    退萬步言，本件中恆行所提供之服務，倘不屬勞務之範疇，
    本質上應屬其從事工、商業之所得，而所得稅法第8條第1項
    第9款經營工商之所得來源，是以「營業活動所在地」為認
    定標準 (自亦係受受益負擔理論之影響)。則本案中恆行之
    「營業活動」並非在我國發生 (亦即推廣之活動位於境外)
    ，當然絕非在中華民國境內經營工商，自無認定為中華民國
    來源所得。
四、原告行為當時，所有解釋令均認為勞務提供地位於境外，即
    適用所得稅法第8條第1項第3款之反面解釋。被告藉由核定
    程序之落後，以嗣後變更之法律見解突襲人民，其處分違反
    信賴保護原則。
（一）按大法官釋字525號「信賴保護原則攸關憲法上人民權利
      之保障，公權力行使涉及人民信賴利益而有保護之必要
      者，不限於授益行政處分之撤銷或廢止 (行政程序法第
      119條、第120條及第126條參照)，即行政法規之廢止或
      變更亦有其適用。行政法規公布施行後，制定或發布法
      規之機關依法定程序予以修改或廢止時，應兼顧規範對
      象信賴利益之保護。除法規預先定有施行期間或因情事
      變遷而停止適用，不生信賴保護問題外，其因公益之必
      要廢止法規或修改內容致人民客觀上具體表現其因信賴
      而生之實體法上利益受損害，應採取合理之補救措施，
      或訂定過渡期間之條款，俾減輕損害，方符憲法保障人
      民權利之意旨。」
（二）原告於支付中恆行系爭款項時，係依據所得稅法第8條第1
      項第3款之反面解釋及前揭財政部64年6月5日台財稅第
      34068號函、財政部66年2月22日台財稅第31196號、財政
      部65年9月24日台財稅第36477號函釋、財政部65年8月30
      日台財稅第85817號函釋及財政部82年3月30日台財稅第
      000000000號函及財政部87年7月23日台財稅第000000000
      函等辦理。前揭均為行為當時之有效函釋，且至今未被廢
      止，果此，原告基於對主管機關將遵守法律及依法頒布命
      令之信賴，據以為稅捐處理之依據，當無違誤，而此信賴
      應受法律之保護。
（三）況原告於行為當時，除66年8月20日台財稅第35580號解釋
      令係歸屬於第8條第11款「其他收益」項下外，財政部並
      未針對所得稅法第8條第11款「其他收益」做成具體函示
      。而66年8月20日台財稅第35580號解釋令案情，亦與本案
      迥不相同。則原告對於被告日後會恣意擴大該條款之適用
      範圍而以所得稅法第8條第11款其他收益來認定本筆所得
      ，完全無任何預期可言。
（四）再者，被告所創以勞務使用地、結果地等條件，而擴大同
      條第11款適用之範圍之創見，係源於財政部0000000000號
      訴願決定之個案處分，該處分既非公開之行政命令，原告
      自無法洞悉其法律見解之變更，而據以從新安排法律行為
      ？又被告此等見解，係於93年 (即前述0000000000號訴願
      決定)方形成，非原告「行為時」所得知悉，被告斷不可
      藉由法律見解之變更，在核課期間內「突襲」人民，否則
      此等處分不僅不公，亦違反誠信原則。
參、罰鍰部分
一、原告已盡適當注意，而無過失，應無處罰之適用。
（一）中恆行收受於原告之推廣費，依據財政部65年8月30日台
      財稅第85817號規定，係代我國營利事業「推銷貨物」之
      勞務且在我國境外提供，應無中華民國來源所得。故原告
      應無漏未扣繳情事，與所得稅法第114條「應扣未扣」之
      構成要件不該當。
（二）再依最高行政法院89年判字945號判決「人民違反法律上
      之義務而應受行政罰之行為，法律無特別規定時，雖不
      以出於故意為必要，仍須以過失為其責任條件（大法官
      釋字第275號解釋參照）。本件原告未為扣繳稅款之行為
      是否有故意或過失之可歸責要件，尚非無探究之餘地。
      」。進而94年2月5日公布之行政罰法第4條規定：「在中
      華民國領域內違反行政法上義務應受處罰者，適用本法
      。」、第7條：「違反行政法上義務之行為非出於故意或
      過失者，不予處罰。」，人民違反行政法上作為，除需
      有構成要件該當外，尚須具備「有責性」及「違法性」
      方得處罰；否則，不予處罰，又較大法官釋字275號，更
      有利於人民權益之保障。另學者葛克昌認為：「漏稅罰
      之過失在於租稅法律構成要件已具備，而違反注意義務
      。此種注意義務應限於法律資訊之注意義務，其重點在
      於有無期待之可能性。」。
（三）查扣繳之解釋令多如牛毛，中華民國來源所得之定義又含
      混不清（連被告身為行政官署，尚對於中華民國來源所得
      定義或所得類別產生誤解，而屢有案件遭本院撤銷），原
      告僅一普通人民，揆諸本件性質與外銷勞務相近，自依該
      解釋令為作為之依據。而截至行為當時，該境外佣金之解
      釋令並未被撤銷，且截至87年度止，財政部仍認為只要是
      在國外提供勞務，即非中華民國來源所得 (參酌87年律師
      於或外提供勞務之函釋)，另於82年至86年間，亦無其他
      反證認前開諸多函釋已無適用餘地，即原告於「給付當時
      」，已竭盡所能瞭解法律及命令，並已盡注意義務，對於
      事隔多年後行政機關變更見解，致受處罰，並無期待之可
      能性。則原告所理解之法律規定而為適當之處置，當無任
      何過失可言。
（四）被告倘認原告有過失，應受行政處罰，自應舉證原告於行
      為當時之主客觀環境下，究竟有何過失之處。按行政訴訟
      法第136條準用民事訴訟法第277條規定，當事人就「有利
      於己者，負擔舉證責任」。原告已證明原告無過失，自應
      由被告予以舉證，否則不得為原告不利之處罰。
被告主張：
壹 應扣未扣稅款部分：
一、按「營利事業之總機構在中華民國境外，而有中華民國來源
    所得者，應就其中華民國境內之營利事業所得，依本法規定
    課徵營利事業所得稅」、「本法稱中華民國來源所得，係指
    左列各項所得：．．．十一、在中華民國境內取得之其他收
    益。」、「納稅義務人有左列各類所得者，應由扣繳義務人
    於給付時，依規定之扣繳率或扣繳辦法，扣取稅款，並依第
    92條規定繳納之︰．．．二、．．．事業．．．給付在中華
    民國境內無固定營業場所及營業代理人之國外營利事業之所
    得。」、「前條各類所得稅款，其扣繳義務人及納稅義務人
    如左︰．．．二、．．．給付在中華民國境內無固定營業場
    所或營業代理人之國外營利事業之所得，其扣繳義務人為‧
    ‧‧事業負責人；納稅義務人為取得所得者。」分別為行為
    時所得稅法第3條第3項、第8條第11款、第88條第1項第2款
    、第89條第1項第2款所明定。
二、本件原告係中和羊毛公司負責人，亦即所得稅法第89條所稱
    之扣繳義務人，該公司於86年1月1日至86年12月31日分別給
    付中和株式會社及中恆行其他所得766,431元及536,550元，
    合計1,302,981元，未依同法第88條規定於給付時按給付額
    扣取百分之二十稅款計260,596元（應扣繳稅款分別為
    153,286元及107,310元），案經被告查獲，由被告所屬大安
    分局依同法第114條第1款前段規定，於90年6月14日以財北
    國稅大安資字第90063383號函責令原告限期補繳應扣未扣稅
    款260,596元。
三、經查中和羊毛公司支付中和株式會社及中恆行系爭報酬，並
    於86年度營利事業所得稅結算申報，分別申報為該公司佣金
    費用766,431元及勞務費用536,550元，經被告查帳核定將上
    開二筆費用轉為其他費用認列，已確定在案，案有中和羊毛
    公司86年度營利事業所得稅調查報告書、復查決定書、訴願
    決定書影本附卷可稽，合先述明。其次，（一）依中和羊毛
    公司與中和株式會社之合約書所載，以中和羊毛公司開發新
    產品，外銷日本、韓國及中國大陸等地區之抗起毛球羊毛產
    品及防縮羊毛，委請中和株式會社自83年11月1日至86年10
    月31日提供相關售後服務與指導，並約定支付中和株式會社
    每年年費日幣300萬元（即系爭766,431元）。查所謂「佣金
    支出」，係指營利事業對經紀人、代理人或代理商，因介紹
    或代理銷售本事業之產品或服務，而由本事業支付之報酬。
    因此若無實際提供仲介，則毋須支付佣金，乃為必然。系爭
    中和羊毛公司支付國外營利事業─中和株式會社之報酬，並
    未經由仲介提供服務，是中和羊毛公司支付中和株式會社之
    報酬係酬勞中和株式提供技術服務之報酬，並非佣金，其所
    得性質核屬行為時所得稅法第8條第11款規定之其他收益。
    （二）依中和羊毛公司與中恆行之協議書所載，以中和羊毛
    公司為拓展中國大陸之市場，委由中恆行自86年1月1日至同
    年12月31日，在上海設立辦事處，負責在中國大陸地區推廣
    中和羊毛公司之產品，並約定支付中恆行每年年費港幣15萬
    元（即系爭536,550元），另業務之佣金由雙方於每筆交易
    中議定。查系爭費用既非佣金，又其勞務提供地係在上海辦
    事處，則中和羊毛公司支付香港中恆行之報酬，其所得性質
    核屬行為時所得稅法第8條第11款規定之其他收益。從而，
    被告原核定依首揭規定，責令原告補繳應扣未扣稅款
    260,596元，並無不合，復查決定否准變更，亦無不當。
四、至於原告援引財政部64年2月24日台財稅第34348號函釋（查
    依財政部稅制委員會90年12月編印之所得稅法令彙編並無該
    函釋，似為65年8月30日台財稅第35817號函釋），係對於國
    內營利事業支付國外營利事業代我國營利事業推銷貨物所支
    付之外銷佣金，所為之免稅規定之釋示，與本案案情並不相
    同，自無援引適用之餘地。
五、原告主張系爭報酬金符合所得稅法第8條第3款規定之勞務報
    酬，因勞務提供地在中華民國境外，非屬中華民國來源所得
    ，不應對原告補徵扣繳稅款云云。惟中華民國來源所得，所
    得稅法第8條設有11款規定，列舉各種所得之課徵範圍及認
    定標準。其中第11款「在中華民國境內取得之其他收益」，
    乃指不屬於前10款各種所得，而在中華民國境內有所取得者
    而言，即以取得來源地是否在境內為準，以概括前10款各種
    所得以外之所得，本件原告有無扣繳義務，實繫於該公司給
    付之系爭金額，是否屬於日本商中和株式會社及香港商中恆
    行之中華民國來源所得。換言之，應自日本商中和株式會社
    及香港商中恆行方面觀察，渠等取得系爭金額是否為中華民
    國來源所得，如是，則應對之課徵營事業業所稅，故原告於
    該公司給付時，亦應有扣繳稅款之義務。本件系爭款項皆係
    我國營利事業（即該公司）於我國金融機構匯款給付，此為
    原告所自認，對取得該款項之日本商中和株式會社及香港商
    中恆行而言，渠等係取得中華民國來源之所得，甚為明顯。
六、原告所引財政部61年11月17日台財稅字第39745號、65年8月
    30日台財稅字第35817號、64年6月5日台財稅字第34068號、
    65年9月24日台財稅字第36477號、66年2月22日台財稅字第
    31196號、87年7月23日台財稅字第000000000號諸函釋，均
    係針對個案所為之釋示，與本件情形迥不相同，均無適用之
    餘地。又依所得稅法第8條第3款規定「在中華民國境內提供
    勞務之報酬，為中華民國來源所得」，原告固主張其反面解
    釋為「在中華民國境外提供勞務之報酬，非為中華民國來源
    所得」，惟所謂「中華民國來源所得」係指取自中華民國之
    所得，依所得稅法第2條第1項規定「凡有中華民國來源所得
    之個人，應就其中華民國來源之所得，依本法規定，課徵綜
    合所得稅。」是以有中華民國來源所得即應課稅，係屬原則
    ，不必課稅為例外，依例外解釋必須從嚴之法理，財政部上
    開諸函釋未釋示為非中華民國來源所得者，自無例外免稅之
    適用。
七、所謂「在中華民國境外提供勞務之報酬」，應係指勞務提供
    之行為地及結果地（包括使用地）均在國外者而言，至於勞
    務提供地在國外，而其結果地、使用地在國內者，因該勞務
    與中華民國境內使用之因素發生牽連關係，本件既係由國外
    向中華民國境內提供其因勞務所得之成果「日本商中和株式
    會社對該公司開發之產品，提供售後服務及指導」、「香
    港商中恆行在中國大陸地區推廣該公司產品」，並供原告
    使用，自應就其由中華民國所取得之收益課稅。
八、原告雖主張系爭給付款係為提供勞務「居間」之報酬, 其居
    間之提供地在中華民國境外，不應課徵所得稅云云，惟依民
    法第568條第1項規定「居間人，以契約因其報告或媒介而成
    立者為限，得請求報酬。」，本件依原告所提出之該公司與
    日本商中和株式會社及香港商中恆行之合約書及協議書均載
    明，（1）日本商中和株式會社係對該公司開發之產品，提
    供售後服務及指導，該公司並自民國83年11月1日至86年10
    月31日每年支付中和株式會社年費日幣3百萬元（即系爭766
    ,431 元；（2）商港商中恆行在中國大陸地區推廣該公司產
    品，該公司並自民國86年1月1日至同年12月31日，每年支付
    香港商中恆行年費港幣15萬元（即系爭536,550元），非就
    因其居間契約成立方給予報酬, 原告主張為提供勞務「居
    間」之報酬，要無可採（貴院91年判字第4252號判決及最
    高行政法院92年判字第1033號判決參照）。縱上，本件給
    付之報酬既非屬佣金，又非屬免課所得稅之「在中華民國
    境外提供勞務之報酬」，則被告依所得稅法第8條第11款「
    在中華民國境內取得之之其他收益」課稅，課以原告扣繳
    之義務，自無不合。
九、至原告訴稱該公司給付日本商中和株式會社日幣3百萬元（
    即新台幣621,272元）部分，經查該筆款項確係85年12月6日
    匯出，則該筆款項扣繳年度應為85年度，被告歸課86年度，
    是有不合。另查，該公司與日本商中和株式會社另一合約（
    合約期間自86 年11月至89年10日），依該公司提供之說明
    書、匯出匯款交易憑證及支付傳票，該公司於86年10月29日
    支付日本商中和株式會社服務費日幣1百萬元（即新台幣
    257,700元，證物1），亦應增列歸課86年度，併予陳明。
貳、罰鍰部分：
一、按「非中華民國境內居住之個人，或在中華民國境內無固定
    營業場所之營利事業，有第88條規定各類所得時，扣繳義務
    人應於代扣稅款之日起10日內，將所扣稅款向國庫繳清，並
    開具扣繳憑單，向該管稽徵機關申報核驗。」「扣繳義務人
    未依第88條規定扣繳稅款者，除限期責令補繳應扣未扣或短
    扣之稅款及補報扣繳憑單外，並按應扣未扣或短扣之稅額處
    1倍之罰鍰」分別為行為時所得稅法第92條第2項及第114條
    第1款前段所明定。次按「．．．但應受行政罰之行為，僅
    需違反禁止規定或作為義務，而不以發生損害或危險為其要
    件者，推定為有過失，於行為人不能舉證證明自己無過失時
    ，即應受處罰。」大法官釋字第275號解釋有案。
二、本件原告係中和羊毛公司負責人，亦即所得稅法第89條所稱
    之扣繳義務人，該公司於86年1月1日至86年12月31日分別給
    付中和株式會社及中恆行其他所得766,431元及536,550元，
    合計1,302,981元，未依同法第88條規定於給付時按給付額
    扣取百分之二十稅款計260,596元（應扣繳稅款分別為
    153,286元及107,310元），案經被告查獲，由被告所屬大安
    分局於90年6月14日以財北國稅大安資字第90063383號函，
    責令原告限期補繳應扣未扣稅款260,596元，原告於90年7月
    16日繳清應扣未扣稅款，並於是日補辦扣繳憑單申報，是原
    處分依首揭規定，按應扣未扣稅額處1倍罰鍰260,596元，並
    無不合，復查決定否准變更，亦無不當。
　　理  由
一、按「營利事業之總機構在中華民國境外，而有中華民國來源
    所得者，應就其中華民國境內之營利事業所得，依本法規定
    課徵營利事業所得稅」、「本法稱中華民國來源所得，係指
    左列各項所得：‧‧‧十一、在中華民國境內取得之其他收
    益。」、「納稅義務人有左列各類所得者，應由扣繳義務人
    於給付時，依規定之扣繳率或扣繳辦法，扣取稅款，並依第
    九十二條規定繳納之︰‧‧‧二、‧‧‧事業‧‧‧給付在
    中華民國境內無固定營業場所及營業代理人之國外營利事業
    之所得。」、「前條各類所得稅款，其扣繳義務人及納稅義
    務人如左︰‧‧‧二、‧‧‧給付在中華民國境內無固定營
    業場所或營業代理人之國外營利事業之所得，其扣繳義務人
    為‧‧‧事業負責人；納稅義務人為取得所得者。」分別為
    行為時所得稅法第3條第3項、第8條第11款、第88條第1項第
    2款、第89條第1項第2款所明定。次按「非中華民國境內居
    住之個人，或在中華民國境內無固定營業場所之營利事業，
    有第88條規定各類所得時，扣繳義務人應於代扣稅款之日起
    10日內，將所扣稅款向國庫繳清，並開具扣繳憑單，向該管
    稽徵機關申報核驗。」「扣繳義務人未依第88條規定扣繳稅
    款者，除限期責令補繳應扣未扣或短扣之稅款及補報扣繳憑
    單外，並按應扣未扣或短扣之稅額處1倍之罰鍰」分別為行
    為時所得稅法第92條第2項及第114 條第1款前段所明定。
二、本件原告係中和羊毛公司之負責人，該公司於86年1月1日至
    86年12月31日分別給付中和株式會社及中恆行其他所得 (原
    處分誤植為佣金所得)766,431 元及536,550元，合計
    1,302,981元，未依所得稅法第88條規定於給付時按給付額
    扣取百分之二十稅款計260,596元 (應扣繳稅款分別為
    153,286元及107,310元)，經被告查獲，由被告所屬大安分
    局依同法第114條第1款前段規定，於90年6月14日以財北國
    稅大安資字第90063383號函，責令原告限期補繳應扣未扣稅
    款260,596元 (原告於90年7月16日繳清應扣未扣稅款，並於
    是日補辦扣繳憑單申報)，另按應扣未扣稅額處1倍罰鍰
    260,596元。原告不服，主張如事實欄所載。本案所需審究
    者為原告給付中恆行部分，其所得性質是否為行為時所得稅
    法第8條第11款規定之「其他收益」？給付中和株式會社部
    分，其歸屬年度是否錯誤？
三、給付中恆行部分：
（一）依中和羊毛公司與中恆行之協議書所載略以「中和羊毛
      公司（即原告）為拓展中國大陸之市場，委由中恆行自
      86年1月1日至同年12月31日，負責在中國大陸地區推廣
      中和羊毛公司之產品，並約定中恆行必需在在上海設立
      辦事處，一切籌備事宜及往後辦事處之所有開銷，概由
      中恆行負責，由原告一次補助中恆行年費港幣15萬元（
      即系爭536,550元），另業務之佣金由雙方於每筆交易中
      議定」，有兩造所不爭執之協議書影本附於原處分卷可
      參。按「國內營利事業支付給國外營利事業之外銷佣金
      ，如其代我國營利事業推銷貨物之勞務係在我國境外提
      供，其佣金收入非屬我國來源所得，應不發生扣繳所得
      稅問題」有財政部65年8月30日台財稅第35817號函釋可
      參，本件依上開協議書之記載，關於「業務之佣金由雙
      方於每筆交易中議定」，參諸原告所提出之原證18之各
      筆交易佣金資料，足認該港幣15萬元並非交易之佣金甚
      明，即無上開財政部函釋之適用。
（二）次查，所謂「提供勞務之報酬」，其報酬與勞務之間，
      必需直接存在對價關係，始足當之；否則，即非得謂為
      「提供勞務之報酬」。本件原告給付中恆行之港幣15萬
      元，並非因推廣業務所支付之佣金已如上述，而依協議
      書所載，係原告對中恆行在上海設立辦事處之一切籌備
      及往後所有開銷費用之補助款，亦即為租金、人事費用
      ．．之補助款而已，與提供勞務之推廣業務行為間，並
      不存有直接對價關係，即非屬「提供勞務之報酬」，原
      告主張該款依所得稅法第8條第3款「在中華民國境內提
      供勞務之報酬，為中華民國來源所得」之反面解釋「在
      中華民國境外提供勞務之報酬，非為中華民國來源所得
      」云云，自無可採。被告按其所得性質，核定為行為時
      所得稅法第8條第11款規定之其他收益，參諸原告於86年
      度營利事業所得稅結算申報，申報為該公司勞務費用536
      ,550 元，亦經被告查帳核定將該費用轉為其他費用認列
      ，已確定在案，復有原告公司86年度營利事業所得稅調
      查報告書、復查決定書、訴願決定書影本附卷可稽，被
      告所為，並無不合。
（三）退步言之，縱認該港幣15萬元為中恆行在中華民國境外
      提供勞務之報酬，惟查，「中華民國來源所得」係指取
      自中華民國之所得，依所得稅法第2條第1項規定「凡有
      中華民國來源所得之個人，應就其中華民國來源之所得
      ，依本法規定，課徵綜合所得稅。」是以有中華民國來
      源所得即應課稅，係屬原則，不必課稅為例外，依例外
      解釋必須從嚴之法理，亦必需其所提供之勞務，與中華
      民國境內不發生牽連關係，亦即勞務提供之行為地及結
      果地（包括使用地）均在國外者而言，至於勞務提供地
      在國外，而其結果地、使用地在國內者，因該勞務與中
      華民國境內使用之因素發生牽連關係，本件既係由國外
      向中華民國境內提供其因勞務所得之成果「香港商中恆
      行在中國大陸地區推廣該公司產品」，使大陸廠商與原
      告發生訂約之結果，與在國外提供勞務，並在國外使用
      之完全境外效果得免扣繳者，並不相同，原告主張非屬
      中華民國來源所得，亦無可採，併此敘明。
（四）從而，本件此部分原處分責令原告限期補繳應扣未扣稅
      款（原告已於90年7月16日繳清應扣未扣稅款，並於是日
      補辦扣繳憑單申報），另按應扣未扣稅額處1倍罰鍰之原
      處分並無違誤，訴願決定予以維持，亦無不合，原告起
      訴意旨為無理由，應予駁回。
四、給付日本商中和株式會社日幣3百萬元（即新台幣621,272
    元）部分：
      經查，此部分業經被告查明該筆款項確係85年12月6日匯
      出，該筆款項扣繳年度應為85年度，有被告94年6月7日
      財北國稅法字第0940255679號函檢附之補充答辯狀可參
      ，被告將其歸課86年度，自有不合，此部分原處分自有
      違誤，訴願決定予以維持，亦無未合，均應由本院予以
      撤銷。被告雖另以該公司與日本商中和株式會社另一合
      約（合約期間自86年11月至89年10日），依該公司提供
      之說明書、匯出匯款交易憑證及支付傳票，該公司於86
      年10月29日支付日本商中和株式會社服務費日幣1百萬元
      （即新台幣257,700元），亦應增列歸課86年度云云，惟
      查，該部分既非原處分核課標的，被告如認得依法核課
      ，自應另行自為核課處分，其於94年6月7日在訴訟中主
      張「應增列歸課」云云，尚非屬本院審理範疇，本院不
      予審究。
五、兩造其餘之主張陳述，核與上開結論不生影響，爰不予一
    一論述，附此敘明。
據上論結，本件原告之訴為部分有理由，部分無理由，爰依行
政訴訟法第104條，民事訴訟法第79條判決如主文。
中　　華　　民　　國　　94　　年　 　7　　月　　8　　 日
                            第五庭審判長法  官   張瓊文
                                        法  官　 劉介中
                                        法  官　 黃清光
上為正本係照原本作成。
如不服本判決，應於送達後20日內，向本院提出上訴狀並表明上
訴理由，如於本判決宣示後送達前提起上訴者，應於判決送達後
20日內補提上訴理由書（須按他造人數附繕本）。
中　　華　　民　　國　　94　　年　 　7　　月　　8　　 日
                                        書記官   楊子鋒
